臺灣桃園地方法院刑事判決　　　　　　　　　　　　　九十年度交易字第三七一號
　　公　訴　人　臺灣桃園地方法院檢察署檢察官
　　被　　　告　甲○○
　　選任辯護人　莊守禮律師
右列被告因過失致死案件，經檢察官提起公訴（九十年度偵字第九○四二號），本院
判決如左：
        主  文
甲○○因過失致人於死，處有期徒刑拾月，緩刑參年。
        事  實
一、甲○○於民國九十年五月十一日上午八時許，為購買早點而將其所駕駛車牌號碼
    ＨＮ─１７６１號自用小客車停放於桃園縣桃園市○○路七０一號前，本應注意
    汽車停車向外開啟車門時，應注意行人、車輛，並讓其先行，且依當時光線為日
    間自然光線、道路為直路、路面鋪柏油、無缺陷、無障礙物、視距良好，並無不
    能注意之情事，竟疏未注意後方有無來車，僅察看車內中間之照後鏡，尚未自左
    方窗戶及後視鏡察看是否有近距離接近之左側來車，即貿然開啟左前車門約六至
    七公分之寬度，適有劉桔興騎乘車牌號碼ＨＵＩ—６２７號重型機車經過該處，
    因事出突然無從防避，致其機車擦撞自用小客車之左前及左後車門，當場人車倒
    地，致劉桔興受有頭部外傷及顱內出血之傷害，經送醫急救仍不治死亡。而甲○
    ○於肇事後，在有偵查犯罪職權之機關未發覺犯罪前，即向前往現場處理之警員
    李奇翰自首並接受本件裁判。
二、案經桃園縣警察局桃園分局報告台灣桃園地方法院檢察署檢察官相驗後自動偵查
    起訴。
        理  由
一、訊據被告甲○○固承認有於右揭時、地，停車欲購買早餐，已按車門把手使車門
    跳開之事實，惟否認有何過失，辯稱：其左後車門有輕微之擦撞痕跡，前門則無
    明顯因撞擊所生之損害，足見被害人劉桔興係因自己駕駛不慎，未保持五十公分
    以上之會車車距，在撞及被告左後車門即將傾倒之際，碰巧被告將左前車門打開
    ，被害人始又擦撞被告左前車門而倒地，且被害人之所以會發生死亡之結果，應
    係被害人未依規定戴妥安全帽，被告並無過失云云。經查：右揭犯罪事實，業據
    被害人家屬乙○○、張桔榮於偵查中指述綦詳，而本件被害人確因被告開啟車門
    時，閃避不及擦撞到被告左前車門等情，亦據目擊證人黃建華到庭證述：伊是被
    害人後面的壹台機車，被害人車速約三、四十公里，被告打開車門壹個縫，約六
    、七公分左右，然後被害人的機車就撞上去，滑到中間，然後我就跟著滑到，被
    害人是撞到被告前門打開的門板等情綦詳；核與證人即至現場處理之警員李奇翰
    到庭證述：被告車子左前門及左後門之擦痕均係新痕，且係黑色，與被害人機車
    顏色相符等語吻合。再被害人之車損主要係在引擎右後側面板及右側踏腳前端之
    處，並非在引擎面板之前方，被害人引擎前方之置物籃並未有擦撞或扭曲變形之
    痕跡，至被告之汽車有擦痕之處係自左前門尾端延伸至左後門等情，亦有被告及
    被害人車損之照片共十四張附卷可參，顯見被害人並非先自行撞及被告之左後側
    門，應係被告已開啟車門後，被害人閃避不及，發生擦撞，才會在引擎右後側面
    、而非引擎面板前方發生車損。又被害人劉桔興確因本件車禍受有頭部外傷、顱
    內出血之傷害，經送醫急救仍不治死亡乙節，有敏盛綜合醫院診斷證明書一紙在
    卷可稽，且經臺灣桃園地方法院檢察官督同檢驗員相驗屬實，製有勘驗筆錄、相
    驗屍體證明書、驗斷書各一份附卷可憑。按汽車停車向外開啟車門時，應注意行
    人、車輛，並讓其先行，道路交通安全規則第一百十二條第一項第十五款定有明
    文，被告為汽車駕駛人，並領有駕駛執照，自應熟諳上開規定，並能注意及之。
    又案發當時光線為日間自然光，道路為直路，路面鋪柏油無缺陷且無障礙，又視
    距良好，此有桃園縣警察局道路交通事故調查報告表一紙附卷可查，是被告於案
    發當時並無不能注意之情形；再被告於本院調查時自承：伊停車以後，有看車內
    中間的照後鏡，沒有看到有車子，還沒有看左邊的後視鏡，身體往左轉，一邊拉
    車門，一邊要看左後方有無人車時，就聽到碰一聲，機車就撞到了等語，顯見被
    告就左側較近之距離是否有來車乙節，尚未從左側窗戶或後視鏡察看，即貿然開
    門，且開啟之寬度達六、七公分，致被害人閃避不及而撞上，其顯有過失至明。
    而被告駕車肇事之行為，與被害人之死亡結果間，具有相當因果關係，亦臻明確
    。至證人黃建華於本院調查時固到庭證稱：當時被害人有戴安全帽，但安全帽有
    無扣好伊不知道，當時被害人一撞到，安全帽就飛到對向車道等語，然一般人經
    碰撞後所受之創擊、傷害程度，會因碰撞之身體部位、碰撞方式、碰撞角度、跌
    落姿勢及個人體質等因素而有所不同；再一般人於遭受撞擊後，安全帽因而飛落
    之情況亦所在多有，實無法僅憑證人黃建華並未受有傷害，及被害人之安全帽立
    即飛落等情，即反推被害人之死亡與被告之過失行為間並無因果關係。況本件縱
    被害人未戴安全帽，亦僅係被害人未遵守交通規則，是否與有過失之問題，尚與
    因果關係之中斷有間。綜上所述，被告所辯實與常理及肇事後所存之跡證不相符
    合，所辯不足採信。本件事證明確，被告犯行堪以認定。
二、核被告甲○○所為，係犯刑法第二百七十六條第一項之過失致死罪。被告於有偵
    查犯罪權限之機關發覺犯罪前，向前來現場處理事故之警員李奇翰自首並接受裁
    判，業據證人李奇翰到庭證述屬實，應依刑法第六十二條前段之規定減輕其刑。
    爰審酌被告因一時疏忽造致犯本罪，犯罪之情形雖非惡性重大，但剝奪他人之性
    命，所生危害重大，惟犯罪後尚有悔悟之意，並與被害人家屬張再生、劉秀英達
    成和解，有和解書一紙在卷可查等一切情狀，量處如主文所示之刑。末查被告前
    未曾受有期徒刑以上刑之宣告，此有臺灣高等法院被告全國前案紀錄表一份存卷
    可查，其因一時疏忽，致罹刑章，且事後已與被害人家屬達成和解，經此教訓，
    當知所警惕而無再犯之虞，本院綜核其個人及家庭環境各情，因認其所宣告之刑
    以暫不執行為適當，故併諭知緩刑三年，以勵自新。
據上論斷，應依刑事訴訟法第二百九十九條第一項前段，刑法第二百七十六條第一項
、第六十二條前段、第七十四條第一款，罰金罰鍰提高標準條例第一條前段，判決如
主文。
本案經檢察官徐曉微到庭執行職務。
中      華      民      國    九十一    年      五     月     二十四    日
                                        臺灣桃園地方法院交通法庭
                                            審判長法  官   陳世宗
                                                  法  官   邱滋杉
                                                  法  官   游士珺
右正本證明與原本無異。
如不服本判決，應於判決送達後十日內向本院提出上訴狀( 應附繕本 )，上訴於
臺灣高等法院。
                                                  書記官   王曉雁
中        華        民        國        九十一    年   六   月    三    日
附論罪科刑之法條：
刑法第二百七十六條
因過失致人於死者，處二年以下有期徒刑、拘役或二千元（現已提高十倍為二萬元）
以下罰金。
從事業務之人，因業務上之過失犯前項之罪者，處五年以下有期徒刑或拘役得併科三
仟元（現已提高十倍為三萬元）以下罰金。
